臺灣新竹地方法院民事小額判決　　　　　　　　九十三年度竹小字第三八六號
　　原　　　告　甲○○
　　被　　　告　朱洋佃即祐營汽車企業社
右當事人間損害賠償事件，本院於民國九十三年九月二十三日辯論終結，判決如左：
    主    文
原告之訴及假執行之聲請均駁回。
訴訟費用新台幣壹萬壹仟元由原告負擔。
    事實及理由
一、原告之聲明：請求判決被告應給付原告新台幣（下同）三萬元及自起訴狀繕本送
    達翌日即民國（下同）九十三年二月五日起至清償日止按年息百分之五計算之利
    息；另為以供擔保為條件之假執行宣告。
二、事實摘要：
（一）原告主張其於九十一年二月二日將所使用之車號ＪＥ－０八三九號自用小客車
      ，送至被告處進行保養及更換機油芯，惟被告卻並未使用原廠之零件，且技術
      欠佳，以致前開自用小客車在駛離被告後之翌日，即發現有漏油之情形，進而
      發生縮缸現象，車子一加油即會有發生噪音，原告乃在通知被告後再度進廠修
      理，被告卻仍未修復，該車只好一直置放在被告處。又因被告前開更換機油芯
      不當，以致前開自用小客車之引擎受損，須進行大修並更換零件，另氣門有漏
      氣，汽缸之壓縮壓力不夠，引擎及排氣管會抖動，怠速功能無作用，引擎在很
      熱時會吃水，汽缸座左下方也有破裂漏水，而墊片、油封亦有漏油，經初步估
      價加以修復約需三萬元，而上開損害，均係因被告更換機油芯不當所致，原告
      自得就所受損害請求被告賠償。另查此段期間，原告雖有駕駛前開自用小客車
      進行驗車，並均通過檢驗，但因驗車時並無檢查引擎，所以並無從以此認為被
      告之更換機油芯並無瑕疵，是被告之所辯並不足採等情。
（二）被告則以原告固有將前開自用小客車送至其保養廠進行更換機油芯，惟並未做
      其他保養，而被告在更換完畢後，原告亦將前開自用小客車開走，隔數日後，
      原告表示該車有漏油現象，其乃前往查看，雖然發現機油芯有鬆脫現象，但並
      未影響到引擎，惟仍為原告更換新的機油芯及加滿機油。數日後，原告又來電
      告知仍有漏油現象，其乃請原告將前開自用小客車開回其保養廠，經其檢查結
      果，發現該車並無任何問題，惟原告卻堅稱未修復即一直未取回該車，以致該
      車一直放在其保養廠，造成被告之困擾。又原告雖主張前開更換機油芯不當造
      成其引擎受損、氣門漏氣、汽缸壓縮壓力不夠、引擎及排氣管抖動、怠速功能
      無作用、引擎會吃水、汽缸座左下方破裂漏水、墊片、油封漏油云云；惟此均
      非事實，亦與被告更換機油芯無關；且查原告將車置放在被告處之期間，原告
      亦有暫時將車開走至監理機關委託之民間代驗廠進行驗車，先後驗車達四次均
      通過，並無問題，所以被告自無對原告有任何違約應負損害賠償責任之情事。
      次查更換機油濾芯時如未將之鎖緊，應於發動時就會發生漏油之現象，衡情原
      告應會立即發現，何以係於被告更換機油濾芯完成約三至五日之期間，原告始
      通知有漏油之現象，已難謂合理；且汽車有機油指示警告燈，如有漏油情事，
      汽車面板上即會有所顯示，原告應短時間即會發現並可向被告為通知，然原告
      卻係在三至五日後始為通知，亦可見其主張不足採。至原告主張其前開自用小
      客車經被告更換機油芯後，在加油時引擎會變很大聲，另有縮缸現象云云，亦
      均非屬實，此由兩度勘驗前開自用小客車之結果即明；且原告之前開自用小客
      車已使用十餘年，在長期間使用後，其本身性能即會因機械使用過久而發生老
      化之現象，加上置放在被告保養廠多時，其機件縱有問題，亦與被告更換機油
      芯無關等情置辯。
三、本院之判斷：
（一）原告主張其所駕駛之前開自用小客車，曾於九十一年二月二日送至被告經營之
      保養廠進行更換機油芯之事實，業據提出統一發票一紙，亦為被告所不爭執，
      自堪信原告此部分之主張為真實。惟原告主張因被告更換機油芯不當造成其前
      開自用小客車引擎等機件受損云云，則為被告所否認，並以前詞置辯，是原告
      即應就此部分主張之事實負舉證責任。
（二）原告主張前開經被告更換機油芯後，其於翌日即發現自用小客車有漏油現象，
      乃通知被告並再度由被告進行修理等情；而被告亦自認經更換機油芯後數日，
      接到原告來電稱更換機油芯後有漏油現象，其乃前往查看，發現機油芯鬆脫等
      情；雖被告否認前開機油芯之鬆脫係其更換機油芯不當所致，惟本院經請台灣
      區汽車修理工業同業公會鑑定結果，亦認被告在為原告更換機油芯後，未做好
      應有之各項測試即交由原告出廠，有疏忽之處；而機油濾清器（機油芯）更換
      須注意墊片接觸面之清潔及螺牙對準與正確扭力鎖緊，並承受每平方公分2kg
      以上之漏油測試，加油後發動引擎，然後熄火檢查油量是否適中及有無漏油情
      形，反覆再一次發動引擎熄火檢查確認油量及漏油始可出廠等情，有該公會九
      十三年八月十九日九三區汽工（同）字第九三０九四號函所附之鑑定會勘紀錄
      一份在卷可按，是被告在最初為原告更換機油芯時確有其未盡注意義務情事，
      堪以認定。惟被告辯稱當其接獲原告通知發現漏油現象後，已為被告再度更換
      機油芯及加滿機油等情，亦為原告所不爭執；則本件所應審究者，即為被告在
      最初因更換機油芯未盡注意義務，是否已造成原告前開自用小客車受損，又再
      度更換之機油芯，是否仍有不當，而造成前開自用小客車受損，另原告主張其
      自用小客車之各項損害或瑕疵，是否與被告更換機油芯不當有因果關係。
（三）查本件經本院會同兩造勘驗前開自用小客車結果，在打開引擎蓋後，以工作燈
      照明，所見之機油芯外表並無漏油現象，另當場發動以空檔由兩造踩油門，當
      踩油門之力道愈大，引擎聲音亦愈大，惟並未發現有異音情形；再將該車架高
      並設定車速為時速九十至一百公里，持續五至六分鐘，集水箱溫度均未超過中
      線，引擎除聲音較大外，亦未發現異常之現象等情（見本院九十三年六月二十
      八日勘驗筆錄）；又本院依原告聲請，囑託台灣區汽車修理工業同業公會會同
      本院及兩造進行鑑定結果，亦認前開自用小客車經原告發現機油壓力警告燈紅
      燈亮起，而再入被告修理廠檢修，發現機油濾清器漏油，經更換濾清器再補充
      約一公升之機油後，再檢查並未見漏油；鑑定時進行引擎各項檢試時，里程為
      一五０公里（原告表示剛換里程表），檢查機油量高低適中、油質黏性良好未
      滲入水份，顏色黑褐色正常，打開汽門室加油蓋檢查汽缸漏氣結果正常，再進
      一步拆下火星塞檢查汽缸壓縮壓力，結果每平方公分kg數為第一缸十三、第二
      缸十二點五、第三缸十三點二，均達到標準值（如每平方公分kg數低於十即表
      示漏氣，有可能需作搪缸大修），汽缸壓力足夠，表示汽門未受損氣密良好，
      再打開水箱蓋檢查冷卻水質，結果未發現滲入機油移位，亦即引擎內部未因溫
      度過高而損壞；至慢車抖動情形，實因該車為三缸引擎，較易抖動，且車齡已
      十多年，稍有抖動亦屬正常，並非更換機油及濾清器不當造成之後果，另引擎
      週邊前後各一處滲漏油，亦與本次更換無關等情，有該公會九十三年八月十九
      日九三區汽工（同）字第九三０九四號函所附之鑑定會勘紀錄一份在卷可按；
      足見被告第一次為原告更換機油芯時固有未盡注意義務情事，惟在尚未造成前
      開自用小客車受損前，即因原告發現再行經被告更換後，而免於因繼續行駛造
      成損壞自明。原告雖主張不同意前開鑑定之結果，惟並未說明該鑑定結論究竟
      有何不可採之具體理由，亦未進一步舉證證明其自用小客車確有因被告更換機
      油芯不當而受損，已難謂可採；且審鑑定機構與兩造均無特殊情誼，於鑑定時
      並針對原告提出聲請及當場提出之質疑事項，逐一進行檢測，復參諸前述本院
      第一次勘驗車輛之結果，則前開鑑定報告自堪採信，益證原告之主張不足採。
（四）綜上所述，本件被告在最初為原告更換機油芯時，固然有未盡注意義務情事，
      以致前開自用小客車在行駛後發生機油芯鬆脫情事，惟因被告在接獲原告通知
      後已及時再為更換及加滿機油，而更換後已無漏油現象，前開自用小客車亦不
      致因行駛而受損，亦即原告並未因此受有損害，至原告主張之慢車會抖動及引
      擎週邊前後各一處滲漏油等情，亦與更換機油芯無關；是原告既未受有損害，
      自無從令被告負損害賠償責任；從而原告請求被告應賠償三萬元及法定遲延利
      息云云，即屬無據，應予駁回。又原告之訴既經駁回，其假執行之聲請，亦屬
      無據，應併予駁回。
四、結論：本件原告之訴為無理由，依民事訴訟法第四百三十六條之二十三、第四百
    三十六條第二項、第七十八條、第四百三十六條之十九第一項，判決如主文。
中　　　華　　　民　　　國　　九十三　　年　　　十　　　月　　　八　　　日
                              臺灣新竹地方法院新竹簡易庭
                                  法  官  李承訓
右為正本係照原本作成。
如對本判決上訴，非以其違背法令為理由不得為之，且須於判決送達後廿日內以上訴
狀記載上訴理由向本院提出上訴狀。
                                  書記官  吳玉蘭
中　　　華　　　民　　　國　　九十三　　年　　　十　　　月　　　十一　　日
